臺灣臺中地方法院民事判決            100年度家訴字第586號
原      告    統聯汽車客運股份有限公司
法定代理人    呂奇
訴訟代理人    蔡宜芳
被      告    盧淑滿
兼訴訟代理人  白萬春
上列當事人間請求聲請宣告夫妻分別財產制事件，本院於民國10
0年12月22日言詞辯論終結，判決如下：
    主  文
被告白萬春與被告盧淑滿間之夫妻財產制應改用分別財產制。
訴訟費用由被告負擔。
    事實及理由
一、原告起訴主張：被告二人為夫妻，現婚姻關係尚存續中，渠
    等婚後並未向法院辦理夫妻分別財產制契約登記。原告前與
    被告白萬春間之給付服務費（停靠費）強制執行事件，經本
    院發給98年度執字第548號債權憑證確定在案，惟被告白萬
    春迄今均未清償，計尚欠原告債務新臺幣（下同）8,535,52
    0元，及自民國92年12月25日起至清償日止，按年息百分之5
    計算之利息迄未清償。被告白萬春財產資料，名下雖有數筆
    財產，然其價值不高，評估執行處分甚為不易，原告債權顯
    難以受償。為此爰依民法第1011條之規定，請准宣告被告間
    之夫妻財產制改為分別財產制等語。並聲明：如主文所示。
二、被告則以：被告二人為夫妻，現婚姻關係尚存續中，結婚後
    並未向法院辦理夫妻分別財產制契約登記。而被告白萬春因
    為訴外人福神興業有限公司作保，故積欠原告債務8,535,52
    0元，已經法院確定，被告白萬春名下之財產已持有多年，
    雖經法院拍賣多次，均無法拍定，故無法清償積欠原告債務
    ，而坐落台中市大里區之建物已非被告白萬春所有，則原告
    提起本件訴訟欠缺保護原則等語置辯。並聲明：駁回原告之
    訴。
三、得心證之理由：
（一）按夫妻未以契約訂立夫妻財產制者，除本法另有規定外，
      以法定財產制，為其夫妻財產制；債權人對於夫妻一方之
      財產已為扣押，而未得受清償時，法院因債權人之聲請，
      得宣告改用分別財產制，民法第1005條、第1011條分別定
      有明文。而所謂未得受清償，包括全無可扣押之物或所扣
      押之物數量不足及所扣押之財產不足清償該為扣押之債權
      人債權等情形（最高法院89年度台上字第854號判決意旨
      參照）。
（二）原告主張：被告二人夫妻關係現仍存續中，且未約定夫妻
      財產制之事實，為被告所不爭執，並有被告戶籍謄本及本
      院登記處之查詢表在卷可稽，堪認為真實。另被告白萬春
      未依約清償其對原告之債務，經原告取得執行名義後，聲
      請法院強制執行無著，尚有如前所述之本金及利息未獲清
      償，被告白萬春名下雖有財產數筆，然其價值均不足清償
      所欠債務，且已無其他財產可供扣押執行等事實，亦為被
      告所不爭執，復有原告提出之本院中院彥民執98執六字第
      548號債權憑證為證，復經本院依職權調取被告白萬春之
      稅務電子閘門財產調件明細表及本院98年度執字第548號
      給付服務費執行事件卷宗查閱無訛，亦堪信為實在。
（三）本件被告白萬春既對原告既有上開債務，於債務未按期清
      償後，經原告聲請法院強制執行結果，尚有如前所述之本
      金、利息未獲清償，則被告白萬春就所積欠之債務，自仍
      應負清償之責。而被告二人婚後未以契約訂立夫妻財產制
      ，應以法定財產制為渠等之夫妻財產制，現因原告即債權
      人對於被告白萬春之財產強制執行後，仍不足清償原告之
      債權，而被告白萬春名下財產價值甚低，顯不足以抵償對
      原告之債務，且其已無其他財產可供扣押執行，是揆諸前
      揭說明，原告自有權聲請宣告改用被告間之夫妻財產制為
      分別財產制，故被告另辯稱，原告提起本件訴訟欠缺保護
      原則云云，顯屬無據。從而，原告依民法第1011條之規定
      ，求為判決如主文第1項所示，為有理由，應予准許。
四、訴訟費用負擔之依據：民事訴訟法第78條、第85條第1項前
    段。
中    華    民    國   100    年    12    月    30    日
                  家事法庭      法  官  楊國精
以上正本證明與原本無異
如不服本判決，應於送達後20日內，向本院提出上訴狀並表明上
訴理由，如於本判決宣示後送達前提起上訴者，應於判決送達後
20日內補提上訴理由書（須附繕本）。
如委任律師提起上訴者，應一併繳納上訴審裁判費。
中    華    民    國   100    年    12    月    30    日
                                書記官  沈慧玲